【裁判字號】    98,交聲,718
【裁判日期】    980715
【裁判案由】    違反道路交通管理處罰條例聲明異議
【裁判全文】
臺灣桃園地方法院刑事交通事件裁定     98年度交聲字第718號
原處分機關  交通部公路總局新竹區監理所桃園監理站
異  議  人  甲○○
上列異議人即受處分人因違反道路交通管理處罰條例案件，對於
交通部公路總局新竹區監理所桃園監理站民國98年2 月16日桃監
裁罰字第裁52-Z00000000號違反道路交通管理事件裁決書所為之
處分（原舉發通知單案號：內政部警政署國道公路警察局公警局
交字第Z00000000號）聲明異議，本院裁定如下：
    主    文
異議駁回。
    理    由
一、聲明異議意旨略以：異議人甲○○於民國97年11月28日上午
    2 時58分許駕駛車牌號碼7152-HG 號自用小客車，行經國道
    1 號公路南下28.6公里處時，為警舉發「限速100 公里，經
    雷射測速器測得時速123 公里，超速23公里」，乃依法當場
    攔停並掣單舉發，當下向員警要求查看測速器之數值，惟員
    警對其要求置之不理，故認伊權益受損，爰聲明異議請求撤
    銷原處分云云。
二、原處分意旨略以：異議人於上揭時間，行經國道一號公路南
    下28 .6 公里處時，因駕駛車牌號碼7152-HG 號自用小客車
    ，經雷達測速器測得時速123 公里，經內政部警政署國道公
    路警察局第一警察隊以「行速123 公里，限速100 公里，超
    速23公里（測距266 公尺），汽車行駛高速公路速度超過規
    定最高速限（20公里以上未滿40公里）」之違規行為，當場
    舉發，此有內政部警政署國道公路警察局第一警察隊97年11
    月28日公警局交字第Z00000000 號舉發違反道路交通管理事
    件通知單（以下簡稱舉發通知單）在卷可稽。嗣原處分機關
    並據以裁決，以異議人違反道路交通管理處罰條例第33條第
    1 項第1 款之規定，裁處罰鍰新臺幣（下同）3,500 元，並
    計違規點數1 點，此亦有交通部公路總局新竹區監理所桃園
    監理站桃監裁罰字第裁52-Z00000000號違反道路交通管理事
    件裁決書（下稱裁決書）附卷可據。
三、按汽車行駛於高速公路、快速公路或設站管制之道路，不遵
    使用限制、禁止、行車管制及管理事項之管制規則而有行車
    速度超過規定之最高速限或低於規定之最低速限行為者，處
    汽車駕駛人新臺幣3,000 元以上6,000 元以下罰鍰，並記違
    規點數1 點，道路交通管理處罰條例第33條第1 項第1 款、
    第63條第1 項第1 款分別定有明文。
四、經查：
  (一)本件異議人甲○○於上揭時間，因駕駛前開自用小客車，行
    經國道1 號公路南下28.6公里處，為警以雷達測速測得行速
    123 公里，限速100 公里，超速23公里而攔停舉發之事實，
    有內政部警政署國道公路警察局公警局交字第Z00000000 號
    舉發通知單及交通部公路總局新竹區監理所桃園監理站98年
    2 月16日桃監裁罰字第裁52-Z00000000號裁決書各乙紙存卷
    可稽，復經內政部警政署國道公路警察局第一警察隊查證無
    誤，有該局98年2 月3 日中公警一交字第0970174126號函存
    卷可據。
  (二)訊據異議人甲○○固不否認於上揭時地，駕駛其所有之前開
    自用小客車，為警攔停之事實，惟以前揭情詞置辯，然查：
    證人即舉發本件違規事件之內政部警政署國道公路警察局第
    一警察隊警員乙○○於本院訊問時具結證稱：97年11月28日
    伊與另名警務佐兩人1 組一同執勤，當日上午2 時58分許，
    在國道1 號公路南向28.6公里外側路肩進行定點測速，當時
    發現異議人所駕駛之車牌號碼7152-HG 自用小客車車速甚快
    ，其等用雷射測速儀測得異議人車速為123 公里，因而攔檢
    取締。當時伊使用雷射測速儀鎖定異議人所駕駛之上開自用
    小客車，測得該車車速為123 公里，儀器1 次只能鎖定1 部
    車，當時是深夜車流量不多，鎖定1 部時，不會被干擾，也
    不會有誤認之情形。在現場有出示雷射測速儀所顯示的車速
    及測距數值給異議人看，而該數據約於3 分鐘後即會消失，
    其等並告知異議人其超速違規之事實後告發。當時警車是停
    於外側路肩非行駛中等語明確（參本院98年3 月30日訊問筆
    錄第2 頁至第3 頁）。證人對當日所見違規情形於具結後堅
    證如上，足認其確係依自己親自見聞所得而為上開供述。佐
    以本件舉發異議人甲○○所駕駛之上開自用小客車超速之違
    規事件所使用之測速儀，廠牌、型號、器號，詳如檢定合格
    證書，該儀器業經經濟部標準檢驗局檢定合格，其準確性毋
    庸置疑；且雷射測速儀係利用雷射光束瞄準同時於車道行駛
    車輛中之單一目標車進行偵測，偵測時不受其他車道上行駛
    中之車輛干擾及當時道路車流量之影響。復參酌該檢定合格
    證書所載之內容，本件舉發地點所使用之雷射測速儀器，係
    200Hz 非照相式規格，KU STOM 廠牌之雷射測速儀，型號為
    Pro-Lite，器號為LPO2250 ，檢定合格單號碼為JOGB000000
    0 ，於97年10月23日檢定合格，有效期限至98 年10 月31日
    等情，此有該局97年10月23日JO008499號雷射測速儀檢定合
    格證書1 紙在卷足憑。足認該雷射測速儀器運作各項功能正
    常，且於測得異議人所有之上開車輛超速行駛之日，該雷射
    測速儀尚在檢驗合格有效期限內，是異議人確有於上開時、
    地，駕駛其所有之自用小客車，經雷射測速儀測得車速為12
    3 公里/ 小時（超速23公里）超速行駛之違規事實，堪以認
    定。至原舉發單位雖未能提出異議人甲○○違規照片等資料
    供異議人檢視，然「當場舉發」交通違規並不以攝影或照相
    存證為其要件，亦不以舉發錄影或照片為唯一之證明方法，
    若舉發警員係親眼見聞違規經過，並經以證人之身分具結後
    為證述，此證人證詞仍不失為證明方法之一種。若強求各種
    交通違規行為均需以照片為其裁罰依據，事實上殆不可行。
    茲因諸多違規行為之發生往往驟然而現、違規狀態稍縱即逝
    ，無法期待執勤警員就一瞬間突發之交通違規行為，於發現
    後能及時攝影取證，事實上僅能仰賴舉發警員親身目視所見
    為之，別無其他舉證之可能，復查無其他證據顯示舉發交通
    警員有誤認或故意構陷之情事，自難以舉發警員無法提出其
    他證據佐證，即認其所述不可採信。是異議人以警員並無拍
    照等資料加以佐證云云置辯，尚不足卸免其責。
五、綜上所述，本件異議人甲○○違規事證明確，原處分機關爰
    依道路交通管理處罰條例第33條第1 項第1 款，並參酌違反
    道路交通管理事件統一裁罰基準表之規定，裁處異議人罰鍰
    3,500 元，並依同條例第63條第1 項第1 款（原處分機關漏
    載第1 項第1 款）之規定記違規點數1 點，核無違誤，從而
    ，異議人之異議為無理由，應予駁回。
據上論斷，應依道路交通案件處理辦法第19條，裁定如主文
中    華    民    國    98    年    7     月    15    日
                    交通法庭    法  官  呂美玲
以上正本證明與原本無異。
如不服本裁定，應於裁定送達後5 日內向本院提出抗告狀。
                                書記官  李玉華
中    華    民    國    98    年    7     月    31    日


司法院資訊處製作；財團法人民間司法改革基金會備份。
